臺灣新北地方法院刑事判決
110年度交訴字第20號
公  訴  人  臺灣新北地方檢察署檢察官
被      告  柯笞尉


上列被告因過失致死案件，經檢察官提起公訴（110年度偵字第1
910、2626號），被告於準備程序進行中先就被訴事實為有罪之
陳述，經告知簡式審判程序之旨，並聽取當事人之意見後，本院
合議庭裁定由受命法官獨任進行簡式審判程序，判決如下：
    主  文
柯笞尉汽車駕駛人，無駕駛執照駕車，犯過失致人於死罪，累犯
，處有期徒刑伍月。
    事  實
一、柯笞尉之汽車駕駛執照業經吊銷，於民國109年11月26日下
    午2時1分許，駕駛車牌號碼0000-00號自用小客車，沿新北
    市三重區（以下同市區）信義西街往福德北路方向前進，於
    行經信義西街與文化北路路口欲左轉時，本應注意車前狀況
    及隨時採取必要之安全措施，且依當時天候晴、日間自然光
    線、柏油路面乾燥、無缺陷、無障礙物、視距良好、號誌正
    常等情況，並無不能注意之情事，竟疏未注意車前狀況貿然
    向前行駛準備左轉，此時適有張建欽步行至該處，亦疏未注
    意其行向號誌為紅燈，逕行穿越該路口（未走在行人穿越道
    ），因柯笞尉疏未注意車前狀況，未能及時採取必要之安全
    措施，而以左車頭不慎撞擊張建欽，使張建欽跌倒在地並以
    頭部撞擊地面，因而受有顱骨、顏面骨骨折、蜘蛛網膜下出
    血、顱内出血、腦室内出血、臉部、肢體、四肢多處擦傷等
    傷害，經送往醫院急救，仍於同日晚上6時37分許，因左枕
    頂鈍力傷、顱底骨折，引起低血容合併中樞神經休克而死亡
    。
二、案經張嘉慧、張建鈞告訴暨新北市政府警察局三重分局報告
    臺灣新北地方檢察署檢察官偵查起訴。
    理  由
一、認定事實所憑之依據及理由：
　㈠被告柯笞尉就前揭事實，於偵查及審理時均坦承不諱（見偵2
    626號卷第7至9頁、相字卷第45頁正反面、交訴字卷第86至8
    7頁、第122、130頁），並有馬偕紀念醫院乙種診斷證明書
    、道路交通事故現場圖、道路交通事故調查報告表（一）、
    （二）、道路交通事故照片10張、監視器畫面翻拍照片12張
    、中華電信汽車駕駛人資料、新北市政府警察局舉發違反道
    路交通管理事件通知單、臺灣新北地方檢察署相驗屍體證明
    書、相驗照片24張、現場勘察及相驗照片共56張等件在卷可
    佐（見相字卷第18頁、第21至30頁、第34、36、48頁、第51
    至65頁，審交訴卷第49至76頁），堪認被告前開任意性自白
    與事實相符，堪以採信。
　㈡按汽車行駛時，駕駛人應注意車前狀況及兩車並行之間隔，並隨時採取必要之安全措施，此見道路交通安全規則第94條第3項自明。本案事故發生時，被害人張建欽在被告駕駛車輛之左前方，被告行向為綠燈，被害人行向為紅燈，有本案事故路口監視器畫面翻拍照片8張附卷可佐（見審交訴卷第67至70頁），而本件事故發生時，天候晴、日間自然光線、柏油路面乾燥、無缺陷、無障礙物、視距良好、號誌正常等情，有道路交通事故調查報告表（一）在卷可證（見相字卷第22頁），客觀上並無不能注意之情況，被告卻疏未注意車前狀況並採取必要之安全措施，而撞擊被害人，致被害人因此受有前揭傷勢而死亡，足認被告就本件車禍之發生具有過失，且其過失與被害人受傷死亡之結果間有相當因果關係。
　㈢按行人穿越道路，應依下列規定：五、行人穿越道設有行人
    穿越專用號誌者，應依號誌之指示迅速穿越。道路交通安全
    規則第134條第5款定有明文。又所謂與有過失，係指被害人
    未盡注意義務，促成損害之發生或導致損害結果之擴大。經
    查，事故路口之行人穿越道設有行人穿越專用號誌者，有現
    場勘察照片2張在卷可證（見審交訴卷第49頁），另本件車
    禍發生之經過情形，依前揭監視器畫面翻拍照片8張，被害
    人在其行向為紅燈時，貿然穿越事故路口，且未走在行人穿
    越道上，至為明確。是被告未注意車前狀況，固有不該，然
    被害人若能遵守交通規則，則本件車禍及損害無從發生，故
    被害人違規穿越路口之行為，顯然是本件車禍及損害之發生
    的主要原因，且當時被害人客觀上亦無不能注意之情況，是
    依前揭說明，堪認被害人就本件事故發生亦與有過失。而新
    北市政府車輛行車事故鑑定會110年11月19日新北車鑑字第0
    000000號鑑定意見書認為：張建欽於設有號誌管制路口，違
    規闖紅燈穿越道路，為肇事主因；柯笞尉駕照經吊銷仍駕駛
    自用小客車，未注意車前狀況，為肇事次因等語（見交訴卷
    第39至41頁），與本院認定相同，益證被害人就本件車禍與
    有過失。
　㈣綜上所述，本件事證明確，被告犯行堪以認定，應予依法論
    科。
二、論罪科刑：
　㈠按汽機車駕照為駕駛汽機車之許可憑證，駕照經吊扣、吊銷
    或註銷，其處分期間即無許可駕駛汽、機車之憑證，自不得
    駕駛汽、機車，故於駕照吊扣、吊銷或註銷期間駕車，無駕
    駛許可憑證，自確應認係無照駕駛（最高法院91年度台上字
    第5274號判決意旨可資參照）。次按汽車駕駛人，無駕駛執
    照駕車、酒醉駕車、吸食毒品或迷幻藥駕車、行駛人行道或
    行經行人穿越道不依規定讓行人優先通行，因而致人受傷或
    死亡，依法應負刑事責任者，加重其刑至2分之1，道路交通
    管理處罰條例第86條第1項定有明文。又刑法總則之加重，
    係概括性之規定，所有罪名均一體適用；刑法分則之加重，
    係就犯罪類型變更之個別犯罪行為予以加重，成為另一獨立
    之罪名。是道路交通管理處罰條例第86條第1項中「無駕駛
    執照駕車」、「酒醉駕車」、「吸食毒品或迷幻藥駕車」、
    「行駛人行道」既與「行經行人穿越道不依規定讓行人優先
    通行」均屬就刑法第276條及同法第284條犯罪具特殊要件時
    予以加重處罰之規定，乃就犯罪類型變更之個別犯罪行為予
    以加重，自屬刑法分則加重之性質而成為另一獨立之罪名。
    查被告之駕照於行為時遭吊銷，為被告所不爭執，並有中華
    電信證號查詢汽車駕駛人資料1份附卷可考（見相字卷第34
    頁），是被告上開無照駕駛致被害人死亡之行為，自應依道
    路交通管理處罰條例第86條第1項之規定加重其刑。
　㈡核被告所為，係犯道路交通管理處罰條例第86條第1項、刑法
    第276條之汽車駕駛人無駕駛執照駕車過失致人於死罪。至
    於起訴書認被告所為係犯刑法第276條之過失致死罪嫌部分
    ，尚有未洽，惟起訴書所載犯罪事實，與本院所認定之事實
    ，基本社會事實同一，且本院當庭已告知被告前述加重規定
    （見交訴字卷第85、121、129頁），無礙被告防禦權，爰依
    刑事訴訟法第300條之規定，變更起訴法條。
　㈢刑之加重、減輕事由：
　⒈被告所犯無駕駛執照駕車因過失致人死亡部分，應依道路交
    通管理處罰條例第86條第1 項之規定加重其刑。
　⒉本件車禍事故發生後，乃經報案人或勤指中心轉來資料未報
    明肇事人姓名，處理人員前往現場處理時，被告在場並當場
    承認為肇事人，有道路交通事故肇事人自首情形記錄表在卷
    可稽（見相字卷第33頁），堪認被告符合自首之要件，爰依
    刑法第62條前段規定，減輕其刑，並先加後減之。
　⒊被告前因不能安全駕駛致交通危險罪案件，經臺灣桃園地方
    法院（下稱桃園地院）於107年11月13日以107年度桃交簡字
    第2415號判決被告處有期徒刑3月，並於同年12月11日確定
    ，並於108年1月29日易科罰金執行完畢等情，有臺灣高等法
    院被告前案紀錄表在卷可佐，其於受徒刑執行完畢5 年以內
    故意再犯本案有期徒刑以上之罪，固為累犯，本應依刑法第
    47條第1項之規定加重其刑。然參酌司法院大法官釋字第775
    號解釋意旨，本院認為被告前案所犯係不能安全駕駛致交通
    危險罪（駕駛動力交通工具而有吐氣所含酒精濃度達每公升
    0.25毫克以上之情形），與本案所犯過失致死罪之罪質尚難
    相提並論，且被告本件車禍時並未飲酒，此有道路交通事故
    當事人酒精測定紀錄表在卷可稽（見相字卷第32頁），故難
    認被告有一再違犯相同犯罪之主觀惡性，本院認被告此次所
    犯之罪，並無依刑法第47條第1項規定加重其刑之必要，附
    此敘明。
  ㈣爰審酌被害人未依行人穿越專用號誌穿越道路，為肇事主因
    ，被告駕駛車輛未能善盡注意車前狀況之注意義務，而撞及
    被害人，致被害人死亡，為肇事次因，被告雖有過失，然情
    節較為輕微；兼衡被告坦承犯行之犯後態度，與被害人之家
    屬張嘉慧（兼告訴人）、張建鈞（兼告訴人）、張戎茂以新
    臺幣（下同）80萬元（不含強制險）調解成立，並分4期給
    付，且已給付第1期款項20萬元，此有本院111年度司附民移
    調字第204號調解筆錄及公務電話記錄表在卷可稽；併酌被
    告之過失情節、所生損害，暨於審理時自陳其高中肄業，從
    事水電工作、月收入約5萬元、要扶養1個小孩及父母（見交
    訴字卷第136頁）等一切情狀，量處如主文所示之刑。
　㈤按受2年以下有期徒刑、拘役或罰金之宣告，而有未曾因故意
    犯罪受有期徒刑以上刑之宣告，或前因故意犯罪受有期徒刑
    以上刑之宣告，執行完畢或赦免後，5年以內未曾因故意犯
    罪受有期徒刑以上刑之宣告之情形，認以暫不執行為適當者
    ，得宣告2年以上5年以下之緩刑，刑法第74條第1項定有明
    文。查被告於本案前因故意涉犯不能安全駕駛致交通危險罪
    ，經桃園地院於107年11月13日判決處有期徒刑3月確定，業
    如前述，故被告已不符前揭緩刑規定之要件，是被告雖請求
    給予緩刑，告訴人亦同意給予被告附條件緩刑，本院仍無從
    宣告緩刑，應予敘明。
  ㈥又道路交通管理處罰條例第86條第1項就刑法過失致人於死罪
    、過失傷害（及致重傷）罪予以加重之規定，係刑法分則加
    重之性質，而刑法第276條過失致死罪法定刑為5年以下有期
    徒刑，倘依前揭道路交通管理處罰條例規定加重後，縱受6
    個月以下有期徒刑之宣告，仍與刑法第41條第1項規定得易
    科罰金之條件不符，自不得諭知易科罰金（最高法院106年
    度台非字第79號判決要旨參照），是被告上開無駕駛執照駕
    車過失致人於死犯行，縱受有期徒刑6月之刑之宣告，本院
    仍不得諭知易科罰金。惟因本院宣告刑為有期徒刑5月，依
    刑法第41條第3項規定，仍得以提供社會勞動6小時折算徒刑
    1日，易服社會勞動，至於可否易服社會勞動，要屬執行事
    項，當俟本案確定後，另由執行檢察官依相關規定審酌，非
    屬法院裁判之範圍，併予敘明。
據上論斷，應依刑事訴訟法第273條之1第1項、第299條第1項前
段、第300條，判決如主文。
本案經檢察官姜長志偵查起訴，由檢察官劉新耀、朱曉群到庭執
行公訴。
中　　華　　民　　國　　111 　年　　3 　　月　　25　　日
                  刑事第二十庭  法　官  陳宏璋
上列正本證明與原本無異。
如不服本判決，應於判決送達後20日內敘明上訴理由，向本院提
出上訴狀 (應附繕本) ，上訴於臺灣高等法院。其未敘述上訴理
由者，應於上訴期間屆滿後20日內向本院補提理由書「切勿逕送
上級法院」。
                                書記官  許維倫
中　　華　　民　　國　　111 　年　　3 　　月　　31　　日
附錄本案論罪科刑法條：
道路交通管理處罰條例第86條
汽車駕駛人，無駕駛執照駕車、酒醉駕車、吸食毒品或迷幻藥駕
車、行駛人行道或行經行人穿越道不依規定讓行人優先通行，因
而致人受傷或死亡，依法應負刑事責任者，加重其刑至二分之一
。
汽車駕駛人，在快車道依規定駕車行駛，因行人或慢車不依規定
，擅自進入快車道，而致人受傷或死亡，依法應負刑事責任者，
減輕其刑。

中華民國刑法第276條
因過失致人於死者，處5年以下有期徒刑、拘役或50萬元以下罰
金。